【裁判字號】    99,易,409
【裁判日期】    990326
【裁判案由】    詐欺
【裁判全文】
臺灣臺北地方法院刑事判決               99年度易字第409號
公  訴  人  臺灣臺北地方法院檢察署檢察官
被      告  丙○○
上列被告因詐欺案件，經檢察官提起公訴（98年度偵字第18921
號），本院判決如下：
    主  文
丙○○幫助意圖為自己不法之所有，以詐術使人將本人之物交付
，處拘役肆拾日，如易科罰金，以新臺幣壹仟元折算壹日。
    事  實
一、丙○○在主觀上應有預見不詳姓名年籍之成年人收集他人金
    融帳戶之目的，係欲供詐欺犯罪用，竟基於幫助他人犯詐欺
    取財之不法所有意圖之不確定故意98年4月26日早上，在臺
    北市○○路麥當勞，將其在臺北巿中山區○○○路○段17號
    台新國際商業銀行（以下簡稱台新銀行）城東分行申辦之帳
    號000-00000000000000號帳戶之存摺、提款卡、提款密碼，
    提供與詐騙集團使用。嗣該詐騙集團成員於取得上開帳戶之
    存摺、提款卡及密碼後，即基於意圖為自己不法之所有之犯
    意，為下列行為：
  (一)先於98年4月26日下午5時12分許，以電話向甲○○佯稱甲○○先前網路購物時，誤選分期付款方式，需以自動提款機解
    除設定，才不會一直扣款等語，致甲○○陷於錯誤，依指示
    至高雄市三民區○○○路513號郵局附設自動提款機操作按
    鍵，於同日下午11時50分許，將新臺幣（下同）1萬1234元
    匯入丙○○前揭帳戶內，旋遭該詐騙集團成員提領一空。
  (二)復於同日19時30分許，以電話向乙○○佯稱乙○○先前網路
    購物時，誤選分期付款方式，需以自動提款機解除設定，改
    為一次付清等語，致乙○○陷於錯誤，依指示至桃園縣中壢
    市○○路366號台新銀行中壢分行附設自動提款機操作按鍵
    ，於同日下午10時50分許，將1萬4000元存入丙○○前揭帳
    戶內，旋遭該詐騙集團成員提領一空。
二、案經臺北市政府警察局中山分局、臺北縣政府警察局三重分
    局報告臺灣臺北地方法院檢察署檢察官偵查起訴。
    理  由
壹、程序事項:
    本件被告丙○○所犯係死刑、無期徒刑、最輕本刑為3年以
    上有期徒刑以外之罪，其於準備程序中就被訴事實為有罪之
    陳述，經法官告知簡式審判程序之旨，並聽取公訴人、被告
    之意見後，經本院合議庭裁定由受命法官獨任進行簡式審判
    程序。
貳、實體事項:
一、上揭犯罪事實，業據被告丙○○於本院審理時坦承不諱，並
    據證人即被害人甲○○於警詢時（參偵字第18780號卷第5-6
    頁）、乙○○於警詢及偵查時（參偵字第18 921號卷第5-6
    頁、偵字第16725號卷第34-36頁）指述在案，且有被害人甲○○、乙○○分別提出之自動櫃員機交易明細表各1張（參
    偵字第18780號卷第28頁、偵字第18921號卷第37頁）、台新
    銀行98年6月4日台新作文字第9807802號函暨被告上開帳戶
    之印鑑卡影本及被告上開帳戶自86年12月16日開戶，迄98年
    5 月12日結清日止之資金往來明細（參偵字第18780號卷第
    14-19頁）在卷可稽。足認被告前開出於任意性之自白，核
    與事實相符，而可採信。從而，本件被告幫助詐欺取財之犯
    行，事證明確，洵堪認定，應依法論科。
二、核被告所為，其基於幫助之犯意，提供系爭帳戶相關證件，
    為他人之詐欺取財犯行提供助力，係犯刑法第30條第1項、
    第339條第1項之幫助詐欺取財罪。被告以一交付行為，造成
    2名被害人受詐騙，但被告係以一幫助行為幫助該實施詐欺
    行為之正犯對他人實施詐欺行為，為實質一罪。被告幫助他
    人犯前開罪名，為幫助犯，依刑法第30條第2項之規定，按
    正犯之刑減輕之。爰審酌被告在媒體廣為報導後，仍提供帳
    戶予他人使用，其行為影響社會正常交易安全，增加被害人
    尋求救濟之困難，並使犯罪之追查趨於複雜，本件被害人數
    共2人，被害人受詐騙而匯入其帳戶之金額共2萬6340元之結
    果，以及被告犯後已與被害人乙○○達成和解，賠償被害人
    乙○○7000元，此有桃園縣平鎮市調解委員會調解書在卷可
    參，並經本院以公務電話與被害人乙○○電確在案。另被告
    亦表達願意以相同方式，即被害人受騙金額之二分之一賠償
    被害人甲○○，經本院書記官與被害人甲○○聯繫後，被害
    人甲○○雖表達同意與被告以上開方案和解，經本院書記官
    輾轉代為聯繫結果，被害人甲○○嗣即不接聽本院書記官之
    聯絡電話，致被告無法繼續完成上開和解條件，惟被告犯後
    確實已有積極彌補損害之心意，足認其犯後已知悔意之態度
    等一切情狀，量處如主文所示之刑，並諭知易科罰金之折算
    標準。
據上論斷，應依刑事訴訟法第273條之1、第299條第1項前段，刑
法第30條第1項、第2項、第339條第1項、第41條第1項前段，刑
法施行法第1條之1，判決如主文。
本案經檢察官蔡彥守到庭執行職務。
中    華    民    國    99    年    3     月    26    日
                  刑事第四庭  法  官  李桂英
如不服本判決，應於判決送達後10日內（應抄附繕本）向本院提
出上訴狀（上訴書狀應敘述具體理由。上訴書狀未敘述上訴理由
者，應於上訴期間屆滿後二十日內補提理由書於原審法院。）。
告訴人或被害人如對於本判決不服者，應具備理由請求檢察官上
訴，其上訴期間之計算係以檢察官收受判決正本之日期為準。
                              書記官  嚴君珮
中    華    民    國    99    年    3     月    26    日
附錄本案論罪科刑法條全文：
中華民國刑法第339條
（普通詐欺罪）
意圖為自己或第三人不法之所有，以詐術使人將本人或第三人之
物交付者，處 5 年以下有期徒刑、拘役或科或併科 1 千元以下
罰金。
以前項方法得財產上不法之利益或使第三人得之者，亦同。
前二項之未遂犯罰之。

司法院資訊處製作；財團法人民間司法改革基金會備份。
